臺灣高等法院臺中分院刑事判決　　　　　　　　九十一年度上訴字第一三四號
　　上　訴　人　臺灣彰化地方法院檢察署檢察官
　　被　　　告　甲○○
　　選任辯護人　楊錫楨
右上訴人因被告違反公職人員選舉罷免法案件，不服臺灣彰化地方法院中華民國九十
一年六月二十六日第一審判決（起訴案號：臺灣彰化地方法院檢察署九十年度選偵字
第一七號），提起上訴，本院判決如左：
    主      文
原判決撤銷。
甲○○對於有投票權之人，行求賄賂，而約其投票權為一定之行使，處有期徒刑月
，如易科罰金，以佰元折算壹日，褫奪公權壹年。
    事      實
一、甲○○係第五屆立法委員選舉候選人甲（姓名詳卷）之助選義工，於民國九十年
    十一月十八日某時，在彰化縣鹿港鎮埔崙里埔腳巷四十二號，向有投票權之丁○
    ○表示願以一票新臺幣（下同）三百元之代價，請求丁○○於第五屆立法委員選
    舉投票日（同年十二月一日），將選票投給候選人甲（姓名詳卷），而約丁○○
    就其投票權為一定之行使，然為丁○○所拒絕，嗣於同年十一月二十七日下午三
    時十分許，經警持搜索票在彰化縣鹿港鎮○○里○○○路九巷九號甲○○住處，
    查獲內載有「三百元、五百元，視其他候選人而定」字句之環保記事手冊一本，
    始得悉上情。
二、案經彰化縣警察局鹿港分局移送臺灣彰化地方法院檢察署檢察官偵查起訴。
    理  由
一、訊據被告游金圳固坦認持有上開環保記事手冊情事，惟矢口否認有何違反公職人
    員選舉罷免法之犯行，或辯稱：伊沒有買票，伊只是請丁○○幫忙綁看板，丁○
    ○可能聽錯為伊要拿三百元請丁○○支持甲云云；或辯稱：因為我們支持的候選
    人不同，我請他綁廣告牌，他有一個小過失，所以他才這樣，三百元是綁看板的
    工錢云云，經查：
（一）被告右揭犯罪事實，業迭據證人丁○○於警訊、偵訊、原審及本院調查時分別
      指述「他（指被告）向我問家中投票權幾票，我要以每票新台幣三百元向你買
      票，請你將票投給立委侯選人甲」、「他說要我投給甲一票三百元」、「（被
      告有否到你家要向你買票並問你家有幾人並說要以一票三百元買票？）有，被
      告有這樣說」、「被告甲○○曾經跟你講過一票三百元叫你投給甲？）我有聽
      過」、「（甲○○是跟你講一票三百元投給甲？）他有講」等情明確，被告於
      本院供承：「（你與丁○○以前有沒有什麼恩怨？）沒有很大的冤仇，就是看
      板的事情而已。」等語（見本院卷第四二頁），是被告與證人丁○○前無仇隙
      ，丁○○當無故為誣陷之理，丁○○於原審法院調查時固證稱曾向被告抱怨過
      綁看板的工資太低等語（見原審卷第二六頁），然證人縱認其綁看板所付出之
      勞力與所得報酬不相當，惟僅因此細故即甘冒偽證罪之刑責而捏指被告犯行，
      實屬難以想像，絕無可能之事，而證人丁○○於本院固又證稱「（甲○○）說
      一票三百元，但他沒有說要投給誰」，所述與前證述稍有歧異，然丁○○已於
      偵訊明確證述「他說要我投給甲一票三百元」（偵卷第二十四），且衡之常情
      ，如未言明投票對象，又如何行求賄選，是應以丁○○於偵訊所述符合真實。
（二）至被告以三百元是綁看板的工錢，證人丁○○可能聽錯以為伊拿三百元請證人
      支持甲，且伊知道丁○○不是支持甲的，不可能向丁○○買票等情置辯，然查
      被告於偵查中供述：「（本次立委選舉丁○○是支持誰？）還沒有表明，我不
      知道。」等語（見臺灣彰化地方法院檢察署九十年度選偵字第一七號偵查卷第
      二二頁），是其所謂知道丁○○不支持甲，伊不可能向丁○○賄選云云，顯無
      足憑採；又綁看板的工錢與用以賄賂之賄款，二者之音義均相去甚遠，證人實
      無「聽錯」之可能性，復參以扣案之環保記事手冊第六面已明確記載「三百元
      、五百元，視其他候選人而定」等買票價碼字句，此有本院九十一年九月二十
      四日勘驗筆錄附卷可證，其上所載三百元金額亦與證人丁○○指訴被告行求賄
      賂之金額相符，自可佐證證人丁○○警訊、偵訊指述屬實，雖上開字句記載於
      記事簿之頁次，固與選舉投票日（九十年十二月一日）之頁次不同相一致，然
      記錄買票行情之文句，僅供提醒備忘而已，於記事簿中隨處均可寫記之，是上
      述文句雖非記載於記事簿中之選舉日期之頁仍不失為賄選之佐證。
（三）證人林金追、楊登富、張滿、謝文福、郭獻欽、陳健旺、蔡金星等人固均於偵
      訊時證述：不曾於選舉中幫被告買票等語，然此僅係前揭證人等人個人見聞之
      狀況，不足作為被告有無向丁○○行求賄賂之事證。綜上所述，本案事證明確
      ，被告犯行至堪認定。
二、核被告甲○○所為，係犯公職人員選舉罷免法第九十條之一第一項之對於有投票
    權之人，行求賄賂，而約其投票權為一定之行使罪，原審以被告犯罪不能證明而
    為無罪之諭知，尚有未洽。檢察官上訴意旨指摘原審判決不當為有理由，應由本
    院予以撤銷改判。按民主政治之選舉，應在公平、公正、公開、合法之前提下進
    行，是近年每逢選舉，政府均大力宣導不得從事賄選行為，被告仍無所忌憚敗壞
    選風，殊屬非難，惟念被告前無犯罪前科紀錄，此有臺灣高等法院被告全國前案
    紀錄表可按，尚屬初犯等一切情狀，量處如主文第二項所示之刑，並諭知易科罰
    金之折算標準，並依公職人員選舉罷免法第九十八條第三項宣告褫奪公權一年，
    以資懲儆。
三、本案固於九十年十一月二十七日，在被告家中扣得現金計新臺幣（下同）十六萬
    六千元、筆記本三本及宣傳單大張一千五百張、小張一百張等物，然查其中六萬
    六千元係被告之妻乙○○○所有，本擬作為其孫子滿週歲慶祝之用等情，業據證
    人即被告之妻乙○○○及被告之子尤彥傑證述綦詳，另十萬元係被告向其女尤韻
    雅所借預備供繳納利息及零用金之用等情，亦據證人即被告之女尤韻雅證述在卷
    ，並有存摺、彰化縣鹿港鎮農會九十一年四月三日鹿農信字第一二三號函及原審
    公務電話紀錄可佐，又查無事證證明上開款項係被告預備用以行求賄賂所用之物
    ，爰不宣告沒收。又扣案之筆記本三本，其中二本記事本與本案犯行無涉，又另
    一本環保記事手冊固載有「三百元、五百元，視其他候選人而定」之文字，然手
    冊內亦併有甚多與本案無關之諸如電話號碼、通訊錄等事項之記載，該環保記事
    手冊非專供本案犯罪所用之物，爰不宣告沒收，另扣案之宣傳單大張一千五百張
    、小張一百張，係競選宣傳單，並無事證證明係供被告為本件行求賄賂所用之物
    ，爰均不宣告沒收。
據上論斷，應依刑事訴訟法第三百六十九條第一項前段、第三百六十四條、第二百九
十九條第一項前段，公職人員選舉罷免法第九十條之一第一項、第九十八條第三項，
刑法第十一條前段、第四十一條第一項前段、第三十七條第二項，罰金罰鍰提高標準
條例第二條，判決如主文。
本案經檢察官丙○○到庭執行職務。
中      華      民      國      九十一  年      十      月      十六    日
                                臺灣高等法院臺中分院刑事第五庭
                                      審判長法  官　袁　從　楨
                                            法　官　胡　森　田
                                            法　官　姚　勳　昌
右正本證明與原本無異。
如不服本判決應於收受送達後十日內向本院提出上訴書狀，其未敘述上訴之理由者並
得於提起上訴後十日內向本院補提理由書（均須按他造當事人之人數附繕本）。
                                            書記官  陳　如　慧
中      華      民      國      九十一  年      十      月      十七    日
附錄法條：
公職人員選舉罷免法第九十條之一第一項
對於有投票權之人，行求期約或交付賄賂或其他不正利益，而約其不行使投票權或為
一定之行使者，處五年以下有期徒刑，得併科新台幣四十萬元以上四百萬元以下罰金
。                                                                      Ａ
